【裁判字號】    96,交訴,71
【裁判日期】    970303
【裁判案由】    過失致死
【裁判全文】
臺灣彰化地方法院刑事判決              96年度交訴字第71號
公  訴  人  臺灣彰化地方法院檢察署檢察官
被      告  甲○○
選任辯護人  沈棱律師
上列被告因過失致死等案件，經檢察官提起公訴（96年度偵字第
3262號），本院判決如下：
    主  文
甲○○因過失致人於死，處有期徒刑壹年。應減為有期徒刑陸月
，如易科罰金，以新臺幣壹仟元折算壹日。
    犯罪事實
一、甲○○於民國95年11月2 日傍晚下班後，駕駛車牌號碼ＱＸ
    -2187 號廂型車，沿彰化縣社頭鄉○○村○○路○ 段由南往
    北方向行駛，於當晚約6 時許行經該路段太平坑橋時，見右
    方岔路有一機車停放路邊，恐該機車突然駛出，即欲駕車往
    左偏移，甲○○本應注意車輛行駛時之車前狀況，隨時採取
    必要之安全措施，且汽車在未劃設慢車道之雙向二車道行駛
    時，均應在遵行車道內行駛，而依當時天候陰、夜間有照明
    、路面鋪設柏油、無缺陷、無障礙物、但坡道視距不良之情
    形，甲○○本應更加注意不得隨意駛入來車道，且又無不能
    注意之情事，竟疏未注意及此，即貿然駕車駛入對向車道。
    適有無照之張○婷（79年2 月生，真實年籍詳卷）騎乘車號
    G3M-330 號重型機車，搭載其姐張○琪（77年12月生，真實
    年籍詳卷）沿彰化縣社頭鄉○○村○○路○ 段由北往南方向
    行駛，亦行駛於其車道至該路段，待甲○○注意及此欲將車
    再度向右行駛時，仍因閃避、煞車不及，致該廂型車左前車
    頭撞擊張○婷之重型機車車頭。張○婷因此受有骨盆腔開放
    性骨折、左下肢開放性骨折、頭部挫傷及低血容性休克等傷
    害，並因出血性休克傷重送醫不治死亡，張○琪則受有骨盆
    開放性骨折併會陰部、肛門撕裂傷、顴骨、下頷骨骨折併牙
    齒斷裂、嘴唇撕裂傷、左側股骨下端、脛腓骨骨折及左眼球
    破裂，雖經手術矯正，左眼之矯正後視力至多僅能達到0.3-
    0.4 之嚴重減損左眼機能之重傷害。甲○○於肇事後，在有
    偵查犯罪職權之機關尚不知何人為肇事者前，即主動向到場
    處理之司法警察坦承其為肇事者，並接受裁判。
二、案經臺灣彰化地方法院檢察署檢察官自動檢舉及張○琪之父
    張○岳訴由臺灣彰化地方法院檢察署檢察官偵查起訴。
    理  由
壹、證據能力部分
    本案全部卷證所涵括之供述證據及非供述證據，公訴人、被
    告甲○○均不爭執其證據能力，而依刑事訴訟法第159 條之
    5 規定「被告以外之人於審判外之陳述，雖不符前四條之規
    定，而經當事人於審判程式同意作為證據，法院審酌該言詞
    陳述或書面陳述作成時之情況，認為適當者，亦得為證據。
    當事人、代理人或辯護人於法院調查證據時，知有第159 條
    第1 項不得為證據之情形，而未於言詞辯論終結前聲明異議
    者，視為有前項之同意」，是後述所引用證據之證據能力均
    無疑義，合先敘明。
貳、認定犯罪事實所憑之證據及論罪科刑情形
一、訊據被告甲○○固坦承曾於前揭時間，駕駛廂型車經過上開
    地點，因欲閃避路邊停放機車，而在將車往中央方向線行駛
    後，即與被害人張○婷所騎乘搭載被害人張○琪之機車發生
    車禍，致被害人張○婷受有骨盆腔開放性骨折、左下肢開放
    性骨折、頭部挫傷及低血容性休克等傷害，並因出血性休克
    傷重送醫不治死亡，張○琪則受有骨盆開放性骨折併會陰部
    、肛門撕裂傷、顴骨、下頷骨骨折併牙齒斷裂、嘴唇撕裂傷
    、左側股骨下端、脛腓骨骨折及左眼球破裂，雖經手術矯正
    ，左眼之矯正後視力至多僅能達到0.3- 0.4之傷害等情，惟
    矢口否認涉有上開過失重傷害及過失致死犯行，辯稱：伊並
    未跨越到被害人張○婷所騎乘之對向車道上，且伊僅有煞車
    1 次，伊自認無過失云云。選任辯護人則為被告辯護：蓋本
    案事故發生當時正在下雨，被害人張○婷復配戴半罩式安全
    帽，可能因雨水影響視線，致駛入被告車道；另依據道路交
    通安全規則第100 條第5 款規定，會車相互間之間隔不得少
    於半公尺，倘被害人張○婷依規定保持與道路中央線距離25
    公分或靠右行駛，應不至於發生碰撞，被害人張○婷自身亦
    有過失；又現場之2 煞車痕無法連貫，此煞車痕應屬他車等
    語。經查：(一)證人即當場查獲員警何世行於本院96年5 月28
    日審理時證稱：其去現場時碎片幾乎都是機車的，且在機車
    道上往北延伸，且愈往中間碎片愈少，又因現場有2 道煞車
    痕一直同向平行延伸到汽車停車位置，且左邊及右邊的煞車
    痕都跟貨車一樣寬，而且延伸到該車停止的位置，故才研判
    現場二道煞車痕均是事故汽車所留下等語綦詳（詳見本院當
    日審判筆錄），蓋被告所駕駛之車輛，係屬廂型車，尚非屬
    一般道路上普遍常見之車種，從而於該路段上，短時間內恰
    由其他同型車輛留下與被告車輛輪距等寬煞車痕之可能性尚
    非極大，再參酌該煞車痕即係延伸至被告停車位置，應可認
    經員警所拍攝並繪製於道路交通事故現場圖上之煞車痕，應
    即係被告於當日事故時煞車所留下之痕跡。且本案煞車痕會
    有中斷不連續，實係由於廂型車煞車後進入下坡路面，廂型
    車有相當慣性，地面之煞車力不足以留下煞車痕，此有逢甲
    大學車輛行車事故鑑定研究中心行車事故鑑定報告書1 份存
    卷可參，從而辯護人為被告辯護認現場所留下之不連續煞車
    痕，係屬他車留下等語，尚難採信。(二)本案事故發生後，被
    告所駕廂型車之車損位置，主要係在左前車頭處，此有該車
    號QX-2187 號廂型車受損照片1 紙在卷可稽（見相字卷第53
    頁），而被告當日所駕廂型車於現場留下之煞車痕走向，復
    係朝東北方向即偏向路面邊線方向，最後被告所駕廂型車係
    停止於伊所駕車道之路邊等情，亦有道路交通事故現場圖 1
    紙及現場照片10紙在卷可參（見相字卷第9 頁、第20頁至第
    24頁），再審酌被害人張○婷所騎乘機車之機車前輪鋼圈已
    嚴重變形，此有該機車受損照片1 紙在卷可稽（見相字卷第
    19頁下圖），顯然被告所駕廂型車與被害人張○婷所騎乘機
    車係強力撞擊；而現場所遺留之刮地痕復係在被害人張○婷
    所騎乘車道距中心線1.5 公尺處，此亦有前開道路交通事故
    現場圖1 紙在卷可參，該刮地痕既係被害人張○婷機車倒地
    所造成，以被害人張○婷所騎乘機車長度比較，本案被告廂
    型車與被害人張○婷機車之撞擊點，應即係在被害人張○婷
    所騎駛之車道上，且可推斷於碰撞前，被告所駕廂型車已有
    些微向右閃避行為，以致其撞擊點為左前方角落處向駕駛者
    方向。從而，被告及辯護人辯稱未駛入對向車道，辯護人甚
    而辯稱可能係被害人張○婷因視線不佳，致駛入被告所駕駛
    之車道內云云，均顯與卷內事證相違。(三)另辯護人雖為被告
    辯護稱倘被害人張○婷依規定保持與道路中央線25公分或靠
    右行駛，即應不至於發生碰撞等語。惟查，本案被害人張○
    婷與被告碰撞地點處，是否係在距離道路中央線25公分內，
    尚無相關證據以佐證辯護人之前開辯護，況此道路交通安全
    規則第100 條第5 款規定之立法原意，應即係在避免兩車各
    自在自行車道上，因會車距離過近致生之危險，然本案被告
    既已侵入被害人張○婷所騎駛之車道，被告侵入張○婷之路
    權昭然可見，竟仍執此交通法規責求被害人張○婷應保持與
    道路中央線距離25公分或靠右行駛，實難認有據，辯護人此
    部分為被告所為辯解，尚難為被告有利之認定。從而，本案
    事故之發生，實係因被告己身欲閃避可能駛出之機車，致侵
    入對向車道，適有被害人張○婷騎乘之機車駛至，致煞閃不
    及所致。又被害人張○婷因車禍導致骨盆腔開放性骨折、左
    下肢開放性骨折、頭部挫傷及低血容性休克等傷害，並因出
    血性休克傷重不治死亡乙節，為被告所不爭執，且有財團法
    人彰化基督教醫院95年11月3 日診斷書、勘驗筆錄、臺灣彰
    化地方法院檢察署相驗屍體證明書、臺灣彰化地方法院檢察
    署法醫驗斷書各1 份在卷可稽（見相字卷第30頁、第36頁至
    第46頁）；另被害人張○琪則受有骨盆開放性骨折併會陰部
    、肛門撕裂傷、顴骨、下頷骨骨折併牙齒斷裂、嘴唇撕裂傷
    、左側股骨下端、脛腓骨骨折、左眼球破裂。被害人張○琪
    目前左膝關節攣縮。左眼裸視0.1 ，矯正後0.3 ，以目前技
    術推測左眼可達之最好視力約0.3-0.4 ，右眼矯正視力為1.
    2 ，左眼球傷害之視力減退係不可回復之傷害，此亦為被告
    所不爭執，並有財團法人彰化基督教醫院96年1 月8 日診斷
    書1 紙及行政院衛生署97年1 月8 日彰醫病字第0960008055
    號函1 紙暨病歷摘要1 份在卷可稽（見96年度偵字第3262號
    卷第13頁，本院卷），蓋被害人張○琪之左眼視力經矯正後
    ，最好亦僅能達到約0.3-0.4 ，且係屬無可回復之傷害，實
    應認已達嚴重減損被害人張○琪1 目之視能，而達到刑法第
    10條重傷害之程度。按駕駛人應注意車前狀況，並隨時採取
    必要之安全措施；且汽車在未劃設慢車道之雙向二車道行駛
    時，均應在遵行車道內行駛，道路交通安全規則第94條第 3
    項、第97條第1 項第1 款均定有明文。被告駕駛廂型車，自
    應注意上述道路交通安全規則之規定，又依前揭附卷之交通
    事故調查報告表所載，本件肇事時天候陰、夜間有照明、路
    面鋪設柏油、無缺陷、無障礙物、但坡道視距不良之情形，
    甲○○本應更加注意前開情況不得隨意駛入來車道，且又無
    不能注意之情事，其竟疏未注意及此，而貿然駛入對向即被
    害人張○婷之車道，致與被害人張○婷所騎乘搭載被害人張
    ○琪之機車相撞，被告顯有過失已堪認定。況本件經檢察官
    先送臺灣省彰化縣區車輛行車事故鑑定委員會鑑定，鑑定結
    果為：伍、肇事分析：一、駕駛行為：(一)甲○○（即被告）
    駕駛自小客貨車進入未劃分向標線之交岔路口時，跨越道路
    中央侵入來車路線，迎撞對向來車。(二)張○婷（即被害人）
    駕駛重機車沿己向車道駛入路口，被對向入侵之來車碰撞。
    三、路權歸屬：(一)甲○○駕駛自小客貨車部分：跨越道路中
    央侵入來車路線，無路權。(二)張○婷駕駛重機車部分：沿己
    向車道行駛，有路權。柒、鑑定意見：一、甲○○駕駛自小
    客貨車跨越道路中央侵入來車路線，為肇事原因。二、張○
    婷駕駛重機車沿己向車道行駛，無肇事因素，有該委員會96
    年1 月25日彰鑑字第0965600198號函1 紙在卷可稽（見相字
    卷第66頁至第68頁）；經再送臺灣省車輛行車事故覆議鑑定
    委員會，該委員會鑑定結果為：該會議依卷附跡證（警圖所
    繪之刮地痕若為本次車禍張車所留）資料研議結論，則照彰
    化縣區鑑定會之鑑定意見，此有該委員會96年3 月27日府覆
    議字第0966200719號函1 紙在卷可稽（見相字卷）；另經辯
    護人聲請本院送逢甲大學車輛行車事故鑑定研究中心鑑定事
    故發生經過：玖、肇事因素分析：一、依撞擊後兩車停止位
    置及現場煞車位置與方向，推斷自小客貨車與輕型機車發生
    碰撞時係由山腳路南往北方向跨越車道中央位置直行，碰撞
    前小客貨車已有些微向右閃避行為，以致其撞擊點為左前方
    角落處向駕駛者方向；另推斷輕型機車係由山腳路北往南行
    駛，發生碰撞後則因車輛撞擊中受到逆時針之旋轉力矩作用
    往其行駛之右前方拋出，而停止於道路邊位置；二、依據相
    驗卷附第19頁照片標號6 ，如下圖一所示：機車前輪鋼圈嚴
    重變形，係遭強大外力（廂型車左前車輪碾壓或左前車腳踏
    板撞擊）；第25頁照片編號18，如圖四所示：刮地痕在對向
    車道距中心線延伸1.5 公尺，刮地痕應該是機車倒地造成，
    以機車長度比較，撞擊點在對向車道。三、煞車痕會有中斷
    不連續係由於廂型車煞車後進入下坡路面，廂型車有相當慣
    性，地面的煞車力不足以留下煞車痕。四、由上述分析，推
    斷肇事原因為當時小客貨車跨越車道中央侵入來車路線，為
    主要肇事原因。五、輕型機車係依己方路線行駛，且其前方
    為凸起之路面，前方視線無法及遠處，不易判斷前方有否車
    輛侵入己方車道，若照常理推斷，應無應注意未注意前方路
    況之責，推斷輕型機車無肇事因素；惟張○婷無照騎乘輕機
    車有違規定，此有該中心96年10月23日行車事故鑑定報告書
    1 紙存卷可參（見本院卷），是該鑑定報告亦同認被告之廂
    型車跨越車道中央侵入來車路線係屬肇事原因。此外，被告
    過失駕車肇事行為，與被害人張○婷之死亡及張○琪之重傷
    害結果間，具有相當因果關係。綜上所述，本件被告過失致
    死及重傷害犯行，事證已臻明確，應予依法論科。
二、查被告因過失駕車行為，致被害人張○婷死亡，及被害人張
    ○琪則受有骨盆開放性骨折併會陰部、肛門撕裂傷、顴骨、
    下頷骨骨折併牙齒斷裂、嘴唇撕裂傷、左側股骨下端、脛腓
    骨骨折及左眼球破裂，雖經手術矯正，左眼之矯正後視力至
    多僅能達到0.3- 0.4之嚴重減損左眼一目機能之重傷害，核
    被告所為，係犯刑法第284 條第1 項後段之過失致重傷害罪
    ，及同法第276 條第1 項之過失致死罪。被告係以一行為同
    時觸犯前開2 罪名，為想像競合犯，應依刑法第55條前段規
    定，從一重論處。又按刑法第62條所謂自首，祇以犯人在犯
    罪未發覺之前，向該管公務員申告犯罪事實，而受裁判為已
    足，並不以使用「自首」字樣或言明「自首」並「願受裁判
    」為必要（最高法院63年度臺上字第1101號判例意旨參照）
    。經查，本案被告於肇事後，在偵查犯罪之員警未發覺伊為
    犯罪行為人前，即主動向前往現場處理之員警何世行陳稱伊
    即為肇事者等情，業據證人何世行員警於本院96年5 月28日
    審理時證述明確（詳見本院當日審判筆錄），而被告事後復
    有接受裁判之情，足認被告已符合自首之要件，爰依刑法第
    62條前段規定，減輕其刑。爰審酌被告因本次過失之駕車行
    為，致被害人張○婷死亡此不可回復之結果，且致被害人張
    ○琪受有上述重傷害，本案復僅有被告1 人之過失，惟被告
    業就被害人張○婷死亡部分，與被害人張○婷之家屬達成和
    解，實係因經濟狀況，致迄今尚無法與被害人張○琪達成和
    解，而本案被害人張○婷駕車雖無過失，惟其無照騎乘機車
    ，仍然有違交通法規，另參酌被告並無前科，素行良好，有
    臺灣高等法院被告前案紀錄表存卷可按，核情量處如主文所
    示之刑。按犯罪在中華民國96年4 月24日以前者，除本條例
    另有規定外，依下列規定減刑：一死刑減為無期徒刑。二無
    期徒刑減為有期徒刑20年。三有期徒刑、拘役或罰金，減其
    刑期或金額2 分之1 ；犯最重本刑為5 年以下有期徒刑以下
    之刑之罪，依本條例規定減為6 月以下有期徒刑、拘役者，
    應於為減刑裁判時，併諭知易科罰金折算之標準，中華民國
    96 年 罪犯減刑條例第2 條第1 項、第9 條分別定有明文。
    查本件被告犯罪時間係在96年4 月24日以前，合於中華民國
    96年罪犯減刑條例第2 條第1 項第3 款減刑條件，應減其宣
    告刑2 分之1 如主文所示，併諭知易科罰金之折算標準。
據上論斷，應依刑事訴訟法第299 條第1 項前段，刑法第276 條
第1 項、第284 條第1 項後段、第55條、第62條前段、第41條第
1 項前段，刑法施行法第1 條之1 第1 項、第2 項前段，中華民
國96年罪犯減刑條例第2 條第1 項第3 款、第7 條、第9 條判決
如主文。
本案經檢察官張尹敏到庭執行職務。
中    華    民    國    97    年    3     月    3     日
                     交通法庭  法  官  簡婉倫
以上正本證明與原本無異。
如不服本判決，應於送達後10日內向本院提出上訴狀（須附繕本
），上訴於台灣高等法院臺中分院。
告訴人或被害人對於判決如有不服具備理由請求檢察官上訴者，
其上訴期間之計算係以檢察官收受判決正本之日期為準。
中    華    民    國    97    年    3     月    3     日
                                書記官  林盛輝
附錄本案論罪科刑法條
中華民國刑法第284條第1項
因過失傷害人者，處 6 月以下有期徒刑、拘役或 5 百元以下罰
金，致重傷者，處1 年以下有期徒刑、拘役或5 百元以下罰金。
中華民國刑法第276條第1項
因過失致人於死者，處 2 年以下有期徒刑、拘役或 2 千元以下
罰金。


司法院資訊處製作；財團法人民間司法改革基金會備份。
